【裁判字號】    99,毒聲,227
【裁判日期】    990331
【裁判案由】    聲請觀察勒戒
【裁判全文】
臺灣臺中地方法院刑事裁定  99年度毒聲字第227號
聲  請  人  臺灣臺中地方法院檢察署檢察官
被      告  甲○○
上列被告因違反毒品危害防制條例案件，經檢察官聲請許可執行
觀察、勒戒（99年度毒聲緝字第10號），本院裁定如下：
    主    文
聲請駁回。
    理    由
一、聲請意旨如附件聲請意旨狀所載。
二、按「觀察、勒戒處分之執行，依本條例之規定，本條例未規
    定者，適用保安處分執行法之相關規定」，觀察勒戒處分執
    行條例第2條定有明文，是觀察、勒戒性質上為保安處分之
    一種，殆無疑義。而刑法第2條第1項規定：「行為後法律有
    變更者，適用行為時之法律。但行為後之法律有利於行為人
    者，適用最有利於行為人之法律」，第2項規定：「非拘束
    人身自由之保安處分適用裁判時之法律」，是依刑法第2條
    第1項、第2項之規定加以解釋，自可知屬於拘束人身自由之
    保安處分者，於行為後法律有變更時，亦有新舊法比較之適
    用。而觀察、勒戒處分，雖非刑法第88條所稱之禁戒處分，
    然其處分之原因與性質既極為相同，解釋上，原應有刑法第
    99條規定之適用，蓋此項規定，屬於保安處分得予開始執行
    之限制規定，對於受處分人有利，解釋上不妨為有利之類推
    適用（於刑法第11條前段修正條文95年7月1日生效後，則應
    直接適用）。而該刑法第99條之規定，雖被告行為時原規定
    之「第八十六條至第九十一條之保安處分，自應執行之日起
    經過三年未執行者，非得法院許可不得執行之」，修正為「
    保安處分自應執行之日起逾三年未開始或繼續執行者，非經
    法院認為原宣告保安處分之原因仍繼續存在時，不得許可執
    行；逾七年未開始或繼續執行者，不得執行」，並自95年7
    月1日起施行，惟就保安處分自應執行之日起逾3年未開始執
    行者，應得法院之許可始得執行之規定，並無變動（惟就許
    可執行與否之要件，仍以新法之規定較有利於行為人，自應
    適用新法規定之要件，審酌是否應許可執行），而被告既曾
    經本院於95年5月30日以95年度毒聲字第692號裁定，認其有
    施用第二級毒品之行為，應送勒戒處所觀察、勒戒，該裁定
    並已確定，惟因逃匿，於裁判確定後，逾3年而尚未執行，
    檢察官聲請本院許可執行，本院自應加以審酌。且依上開修
    正刑法第99條前段之規定，其許可執行與否之標準，當以有
    無再予執行保安處分之必要為斷。
三、經查：本件受處分人即被告甲○○因施用第二級毒品案件，
    前經本院於95年5月30日以95年度毒聲字第692號裁定應送勒
    戒處所觀察、勒戒，於同年7月3日確定，嗣因被告未到案執
    行，經通緝在案。被告雖於99年1月11日經警緝獲，惟被告
    緝獲後，於警詢、偵查中均否認於前次查獲後，有再施用第
    二級毒品甲基安非他命之行為，而其為警查獲後所採集之尿
    液，經檢驗結果，未呈安非他命或甲基安非他命之陽性反應
    ，有臺灣尖端先進生技醫藥股份有限公司出具濫用藥物檢驗
    報告1紙可稽。雖聲請人以上開檢驗報告之初篩結果，安非
    他命類之濃度仍達204ng／ml，認應係代謝原因，致其尿液
    檢驗結果呈安非他命類陰性反應。然觀諸附於偵查卷內之上
    開濫用藥物檢驗報告所示，該次檢驗乃係以酵素免疫分析法
    （EIA）之方式為之，而未再以氣相層析質譜儀進行確認，
    此亦有本院電話紀錄1紙在卷可稽。而按酵素免疫分析法之
    原理乃是利用待測藥物與藥物─酵素之間競爭性與抗體結合
    ，將NAD+轉變成NADH，偵測340nm波長之吸收高低，測定其
    濃度。該分析法對結構類似之成分，可能產生交叉反應，而
    呈偽陽性，此有行政院衛生署管制藥品管理局90年2月1日管
    檢字90834號函文可稽（參司法院編印法辦辦理刑事案件參
    考手冊(一)178、179頁），況上開被告尿液之檢驗數值，經檢
    驗單位依行政院衛生署訂定之濫用藥物尿檢驗機構認可基準
    ，該結果低於閾值而判定為陰性，是聲請人認上開檢驗結果
    ，應係代謝原因，始呈陰性結果云云，並未提出事證以佐，
    本院尚難採憑，是上開檢驗報告，顯無足資為被告仍有施用
    毒品行為之佐證。衡以毒品危害防制條例所定之觀察、勒戒
    處分之執行，本質上係為幫助施用毒品者戒毒而設，性質非
    屬懲戒行為人之性質，而係保安處分，目的在戒除行為人施
    用毒品身癮及心癮之措施，係導入一療程觀念，針對受處分
    人將來之危險所為預防、矯治措施之保安處分，以達教化與
    治療之目的，且以行為人具有危險性格為前提，而被告除於
    3年來未再查獲有施用毒品之行為外，本院遍閱全卷，亦查
    無證據足資證明被告須施毒癮治療之原因繼續存在，依前揭
    觀察、勒戒制度之立法意旨及目的，自不宜認有再對被告執
    行觀察、勒戒保安處分之必要。此外，聲請人復未提出被告
    確有繼續實施觀察、勒戒必要之其他事證，自難認其所為聲
    請為有理由，應予駁回。
據上論斷，依刑事訴訟法第220條、第481條第1項，刑法第99條
，裁定如主文。
中    華    民    國    99    年    3     月    31    日
                  刑事第九庭    法  官  吳幸芬
以上正本證明與原本無異。
如不服本裁定，應於送達後5日內，向本院提出抗告狀。
中    華    民    國    99    年    3     月    31    日
                                書記官  黃毅皓

司法院資訊處製作；財團法人民間司法改革基金會備份。
